【裁判字號】    98,交上易,308
【裁判日期】    981029
【裁判案由】    過失傷害
【裁判全文】
臺灣高等法院刑事判決               98年度交上易字第308號
上  訴  人  臺灣新竹地方法院檢察署檢察官
上  訴  人
即  被  告  甲○○
上列上訴人等因被告過失傷害案件，不服臺灣新竹地方法院97年
度交易字第94號，中華民國98年8月31日第一審判決（起訴案號
：臺灣新竹地方法院檢察署97年度偵字第156號），提起上訴，
本院判決如下：
    主  文
上訴駁回。
    理  由
一、按刑事訴訟法第350條、第361條、第362條、第367條規定，
    不服地方法院之第一審判決而上訴者，須提出上訴書狀，並
    應敘述具體理由，為上訴必備之程式；其所提出之書狀未敘
    述上訴理由，或僅曾以言詞陳述上訴理由者，均應於上訴期
    間屆滿後20日內補提理由書於第一審法院。惟原審法院對上
    訴書狀有無記載理由，僅應為形式上之審查，認有欠缺，且
    未據上訴人自行補正者，始應定期間先命補正，至於上訴理
    由是否具體，係屬第二審法院審查範圍，不在命補正之列（
    參照刑事訴訟法第361條之立法意旨）。倘上訴人已提出上
    訴理由，但所提非屬具體理由者，應由第二審法院以上訴不
    合法律上之程式，判決駁回之。而所謂具體理由，必係依據
    卷內既有訴訟資料或提出新事證，指摘或表明第一審判決有
    何採證認事、用法或量刑等足以影響判決本旨之不當或違法
    ，而構成應予撤銷之具體事由，始克當之；倘僅泛言原判決
    認定事實錯誤、違背法令、量刑失之過重或輕縱，而未依上
    揭意旨指出具體事由，或形式上雖已指出具體事由，然該事
    由縱使屬實，亦不足以認為原判決有何不當或違法者，皆難
    謂係具體理由，俾與第二審上訴制度旨在請求第二審法院撤
    銷、變更第一審不當或違法之判決，以實現個案救濟之立法
    目的相契合，並節制濫行上訴（最高法院97年度台上字第89
    2號裁判意旨參照）。
二、原判決以上訴人即被告甲○○於民國96年9月6日18時45分許
    ，無照騎乘車號F3K-891號重型機車，行經速限每小時50公
    里之新竹縣湖口鄉○○路○段近47巷口附近，違規以時速50
    至60公里之超速行駛，且未注意車前狀況，因而撞及前方同
    向行人乙○○，致乙○○倒地後受有右側硬腦膜下腔出血、
    顱內出血、雙側多發性肋骨骨折、雙側氣胸、左側前臂骨折
    、左側股骨骨折之傷害等情，有告訴人乙○○之指訴、證人
    盤毓薇、劉宏科、黃澤霖之證詞、卷附道路交通事故現場圖
    、現場照片、交通部公路總局新竹區監理所97年8月25日竹
    監駕字第0970013474號函及函附之新竹監理站機車駕駛人螢
    幕列印表、機器腳踏車駕駛執照登記書、臺灣省竹苗區車輛
    行車事故鑑定委員會鑑定意見書、臺灣省車輛行車事故覆議
    鑑定委員會98年2月19日覆議字第0986200572號函、長庚醫
    療財團法人林口長庚紀念醫院98年7月13日（98）長庚院法
    字第0491號函文等件為據，認定被告有上開過失傷害犯行。
    另就被害人因本件車輛所造成之傷害，尚未達重傷程度，以
    及被害人固有穿越道路之違規，惟事故當時，被害人既已步
    行至與被告同向之路面邊線，自應由行進於後方之被告負注
    意義務，故而不認被害人同有過失諸節，詳予敘明。並審酌
    被告無任何前科之素行、被告之過失程度、被害人之傷勢、
    及被告先則否認犯行，嗣於本院始坦認過失犯行，然迄未與
    告訴人達成民事和解，及其品行、生活狀況與智識程度等一
    切情狀，量處有期徒刑4月，並諭知易科罰金之折算標準等
    情，均已詳敘所憑證據、認定理由及量刑依據。從形式上觀
    察，原判決並無認定事實錯誤、量刑瑕疵或違背法令之情形
    可言。
三、檢察官及被告分別提起上訴。檢察官上訴意旨略以：被害人
    因本件事故所受顱內出血等傷害，已致使被害人日常生活無
    法自理且永久無法復原，參以被害人業經新竹縣政府核定為
    中度殘障，因認被害人之傷勢已達重大不治或難治之程度，
    原審誤認未達重傷之程度，自有未洽云云。被告上訴意旨則
    謂：本件被害人遭撞擊之地點係在車道上，非在道路邊線，
    臺灣省竹苗區車輛行車事故鑑定委員會、臺灣省車輛行車事
    故覆議鑑定委員會之鑑定意見，顯與事實未合。再者，道路
    兩旁，若扣除停放車輛占用之空間，是否果已無相當空間可
    供被害人行走一節，原判決除未見說明外，復未考量被害人
    同有違規穿越道路、未依規定步行於人行道上之過失行為，
    單以被害人係步行於被告之前方，即認無注意義務，顯置道
    路交通安全規則第134條第1項、第133條之規定於不顧。實
    有委請警察大學交通學系或交通大學運輸研究所，就被害人
    是否「與有過失」一節，重行鑑定之必要。為此，爰依法提
    起上訴云云。
四、經查：
  (一)檢察官上訴意旨固認被害人所受傷勢應屬重傷害云云，然被
    害人因頭部受傷之結果，是否致使被害人智力受損？或有無
    引發癲癇之可能？此等受傷之後遺症，是否屬於重大不治或
    難治之傷害，乃屬醫學上之專門學問，非有醫學研究之人予
    以診療鑑定，不足以資斷定，非可僅由未具醫學專門學識之
    法院依短暫、片段之訊問、觀察即可判斷（最高法院85年台
    上字第139號裁判意旨參照）。從而，原法院參酌長庚醫療
    財團法人林口長庚紀念醫院函覆結果，認被害人之傷勢未達
    重傷之程度，即非無據。縱認被害人於本件事故後，果因智
    力減損等後遺症，經新竹縣政府核定為中度殘障云云，然觀
    諸行政院衛生署公告之身心障礙等級，其殘障等級之認定標
    準，以中度智能障礙為例，其判定標準為「智商界於該智力
    測驗的平均值以下三個標準差至四個標準差（含）之間，或
    成年後心理年齡介於六歲以至未滿九歲之間，於他人監護指
    導下僅可部份自理簡單生活，於他人庇護下可從事非技術性
    的工作，但無獨立自謀生活能力的中度智能不足者」等語，
    尚與刑法所謂「重傷害」之定義有別，要難徒憑領有身心障
    礙手冊遽認已達重傷之程度。
  (二)至於被害人是否同有過失一節，業據原法院論述綦詳，而觀
    諸卷附編號四之現場照片所示，路旁車輛停放之結果，確實
    已足影響行人之通行，又血跡位置雖在車道上，但極靠近路
    面邊線，足徵被害人當時應係以儘量靠路邊之方式行進，因
    認被告空言質疑原鑑定單位之鑑定意見，仍執陳詞辯稱被害
    人係穿越道路中途被撞或未依規定行走於人行道云云，實非
    可採。至於所請再行鑑定路面寬度於扣除停放車輛占用之寬
    度後，實際上之距離為何，是否已無相當空間供被害人行走
    等節，因事實已臻明確，核於再行鑑定之必要。
  (三)綜上所述，檢察官及被告之上訴書狀雖已敘述理由，但其理
    由均核非足以動搖原判決之具體理由，揆諸上開說明，自非
    屬得上訴第二審之具體事由，應認本件上訴不合上訴之法定
    要件，予以駁回，並不經言詞辯論為之。
據上論斷，應依刑事訴訟法第367條前段、第372條，判決如主文
。
中    華    民    國    98    年    10    月    29    日
                  刑事第二庭審判長法  官  洪光燦
                                  法  官  李麗玲
                                  法  官  林恆吉
以上正本證明與原本無異。
不得上訴。
                                  書記官  陳盈璇
中    華    民    國    98    年    10    月    30    日


司法院資訊處製作；財團法人民間司法改革基金會備份。
